行　政　法　院　判　決　　　　　　　　　　　　　　八十七年度判字第五六四號
　　再 審原 告　偉萌有限公司
　　代　表　人　甲○○
　　再 審被 告　財政部基隆關稅局
右當事人間因虛報進口貨物事件，再審原告對本院中華民國八十六年十月十六日八十
六年度判字第二五○六號判決提起再審之訴。本院判決如左︰
　　主  文
再審之訴駁回。
　　事  實
緣再審原告於民國八十二年五月二十一日委由中誠報關有限公司向再審被告申報自德
國進口1993MERCEDES BENZ 220E SEDAN 1 UNIT（ 報單第ＡＮ＼八二＼一八九四＼○
一○一號），原申報完稅價格新台幣（下同）五七三、七○三元。嗣據法務部調查局
航業海員調查處航肅字第三三八號函，查告再審原告嫌提供價格不實發票，逃漏
進口稅捐，請依章核估裁罰。案經財政部關稅總局驗估處查證結果，再審原告於法務
部調查局航業海員調查處調查筆錄中已自承報關時所檢附之發票金額並非本案貨物實
際交易金額，而所查獲銀行開立信用狀及結匯之金額即為實際交易價格，乃據以重新
核定完稅價格為八九九、二五一元，且因再審原告顯有繳驗不實發票，虛報進口貨物
價值，偷漏關稅、貨物稅及營業稅之違法行為，依照海關緝私條例第三十七條第一項
規定，處以所漏進口稅額二倍罰鍰計一九五、三三○元，並依同條例第四十四條規定
追徵所漏稅費計一八七、七九○元，另依貨物稅條例第三十二條第十款之規定，科處
漏稅額五倍之罰鍰計五三一、○○○元，又依行為時營業稅法第五十一條第七款之規
定，科處漏稅額十倍之罰鍰計二一五、○○○元（此部分已由再訴願決定撤銷，不在
本件審理範圍）。再審原告聲明異議，惟因無扣押物可資抵付罰鍰及追徵稅款，再審
被告乃於八十二年十二月二十二日以關緝保字第三四一八號函通知再審原告限於文
到之次日起十四日內繳納罰鍰及所漏稅款金額二分之一保證金五六四、六五○元或提
供同額擔保，逾期仍未據再審原告辦理，再審被告遂為異議不予受理通知。再審原告
不服，提起訴願、再訴願，亦均遭以程序不合駁回。嗣訴經本院八十四年度判字第四
九三號判決略以「依貨物稅條例、營業稅法或稅捐稽徵法之規定，對於納稅義務人不
服課徵貨物稅、營業稅之處分，並無需提供擔保或繳納保證金，．．．」為由，將再
訴願決定、訴願決定及原處分均撤銷，囑由再審被告另為適法之處分。再審被告重核
結果，於八十四年七月一日以關緝保字第三四一八審（更）號函通知再審原告限於
文到之次日起十四日內繳納所漏進口稅罰鍰金額二分之一保證金一三七、二二○元或
提供同額擔保，而未及於處分逃漏營業稅、貨物稅之部分。再審原告再聲明異議，再
審被告就逃漏營業稅、貨物稅及違反貨物稅條例科處罰鍰部分之處分，經予實體審理
後，認無理由，而維持原處分。再審原告循序提起行政訴訟，為本院八十六年度判字
第八一九號判決（下稱前判決），就補徵貨物稅及違反行為時貨物稅條例科處罰鍰部
分予以駁回。再審原告以前判決有行政訴訟法第二十八條第一款及第十款之再審情形
為由，對之提起再審之訴，經本院八十六年度判字第二五○六號判決（下稱原判決）
予以駁回後，又以原判決有行政訴訟法第二十八條第一款、第十款之再審事由，對之
提起再審之訴，其起訴意旨略謂：一、依原關稅法第十二條第一項規定：「從價課徵
關稅之進口貨物，其完稅價格，以該進口貨物之交易價格作為計算根據。但於實施交
易價格課稅之過渡期間，為簡化關稅課徵，海關得對部分貨物編製進口貨物完稅價格
差，報經財政部核准，以表列價格為課稅根據」。依本條項之規定，從價課徵關稅之
進口貨物，其完稅價格應以實際交易價格作為完稅價格之計算依據，但海關仍得對於
部分貨物編製進口貨物完稅價格表，作為課稅依據，而排除以實際交易價格作為課稅
依據之規定。準據此但書規定，海關對於進口之汽車乃依據藍皮書第三版之價格，作
為完稅價格計算之依據，是就汽車進口所申報之完稅價格而言，不論進口商報多報少
，海關有審核之權責，不受進口商申報價格之限制。然因本條但書引發諸多爭議，故
本法於八十六年五月七日修正時已刪除本條項之但書規定，可知其間確有因本但書引
發適用之疑義，且各關稅局於不採信進口商申報交易價格時，常以本但書為依據予以
增估，但於增估後卻又常以進口商虛報貨價為理由予以處罰，故本項但書乃予刪除。
本案既發生於關稅法修正前，就當時採行之制度言之，海關對於申請報關進口貨物所
應課之關稅、貨物稅等乃採實質審查主義，所謂實質審查主義意指海關對於汽車進口
商申報之價格，有查核之權責，不受進口商申報價格之拘束。增估完稅之後，海關不
得再予增估，亦不得再令其補稅。既不得再予增估，亦不得再令補稅，何以能再予課
罰，試問現再審被告於增估完稅之後再予處罰，能謂無違法乎﹖鈞院原判決卻謂「海
關既查得真正交易價格．．．依法科罰並追徵所漏稅額，與．．．並無違背」云云，
顯然係不明海關制度所為之違法判決，應予撤銷。二、本案已違反一事不再理之原則
－本案於報關後，再審被告先准予押款放行，於放行之後，再審被告審查結果認為再
審原告所申報之價格太低，以行政命令諭令再審原告依其核定之價格辦理抵繳退稅，
否則逕予強制執行。此行政命令即是對於再審原告申報交易價格之行政處分，既然當
時再審被告以再審原告申報之交易價格偏低，而課以補稅之處分，自不得就同一事件
重複加以課罰之理，此猶如刑事被告因傷害案件已被判刑，若已判決確定，其後被害
人即使死亡，仍不得予重行起訴一般。矩原判決仍謂本案並無違反一事不再理之原則
，自有違法之處。又依行政訴訟法第三十三條規定：「本法未規定者，準用民事訴訟
法。」依民事訴訟法第三百四十二條第一項規定：「聲明書證係使用他造所執之文書
者，應聲請法院命他造提出」。在本案中，再審原告曾經再審被告諭令補稅，否則予
以強制執行，此命令（行政處分）及再審原告依其處分補稅之證據均存在於再審被告
檔案中，請鈞院命其提出，以證明本案是否已違反一事不再理之原則。似此重要證據
漏未斟酌，核原判決實具有行政訴訟法第二十八條第十款之違法，然原判決卻謂此證
據縱予斟酌，亦不能為有利之判決云云，顯有重大違誤。為此請求判決將原判決予以
廢棄等語。
　　理  由
按行政訴訟法第二十八條第一款所謂適用法規顯有錯誤，係指原判決適用之法規與該
案應適用之現行法規相違背，或與解釋判例有所牴觸而言，至於法律上見解之歧異，
再審原告對之縱有爭執，要難謂為適用法規錯誤，而據為再審理由。又同法條第十款
所謂發見未經斟酌之重要證物，係指該項證物在前此訴訟程序中即已存在，而當事人
不知其存在或不能予以使用，現始發現或得予使用者而言，並以如經斟酌可受較有利
益之裁判者為限。迭經本院著有判例。本件再審原告因虛報進口貨物事件，循序提起
行政訴訟，經本院前判決予以駁回後，提起再審之訴，復經本院原判決予以駁回在案
。經核原判決所持之理由略謂：「按『國外進口應稅貨物之完稅價格，應按關稅完稅
價格加計進口稅捐及商港建設費之總額計算之。』、『進口應稅貨物，納稅義務人應
向海關申報，並由海關於徵收關稅時代徵之。』納稅義務人自國外進口之應稅貨物，
未依規定申報者，除補徵稅款外，按補徵稅額處五倍至十五倍罰鍰，分別為貨物稅條
例第十八條、第二十三條第二項及第三十二條第十款所規定。本件再審原告於八十二
年五月二十一日委由中誠報關有限公司向再審被告申報自德國進口 1993 MERCEDES B
ENZ 220E SEDAN 1 UNIT （報單第ＡＮ＼八二＼一八九四＼○一○一號），原申報完
稅價格新台幣（下同）五七三、七○三元。嗣據法務部調查局航業海員調查處（下稱
調查處）航肅字第三三八號函，查告再審原告嫌提供價格不實發票，逃漏進口稅
捐，請依章核估裁罰。案經財政部關稅總局驗估處查證結果，再審原告於法務部調查
局航業海員調查處調查筆錄中已自承報關時所檢附之發票金額並非本案貨物實際交易
金額，而所查獲銀行開立信用狀及結匯之金額即為實際交易價格，有調查處（八二）
航肅字第三三八號函及再審原告原負責人甲○○之調查筆錄附原處分卷可稽。再審被
告據以重新核定完稅價格為八九九、二五一元，並補徵再審原告貨物稅八六、○三三
元，及按補繳貨物稅額科處五倍罰鍰計五三一、○○○元，再審原告循序提起行政訴
訟，前判決認依上開貨物稅條例規定，原處分並無違誤，駁回再審原告前訴訟程序之
訴。核其所適用之法規並無與該案應適用之現行法規相違背，或於解釋判例或法則有
所牴觸之情形，難謂前判決為適用法規錯誤。再審原告訴稱海關對於申請報關進口貨
物所應課之關稅、貨物稅等乃採實質審查主義，故進口商所據以完稅之交易價格乃海
關依職權核定之價格，並非其原先自己申報之交易價格，系爭貨物原經再審被告先准
予押款放行，於放行後，再審被告審查結果認為再審原告所申報之價格太低，曾命再
審原告依其核定之價格補稅在案，茲就同一事件重複加以課罰，顯然違反一事不再理
之原則，前判決適用法規顯有錯誤。又在本案中再審原告曾經再審被告諭令補稅，自
不得重複科罰，原判決對此重要證據亦漏未斟酌，依行政訴訟法第二十八條第一、十
款規定提起再審之訴云云。惟查『從價課徵關稅之進口貨物，其完稅價格以該進口貨
物之交易價格作為計算根據』，為關稅法第十二條第一項前段所明定。除不合於上述
規定者，方有關稅法第十二條之二按同類貨物之完稅價格核定之適用。本案雖先經再
審被告按同類貨物查得完稅價格辦理抵繳退押在，惟嗣經再審被告依據關稅法第十
二條規定，查得真正交易價格，即應按查得之交易價格作為完稅價格之課稅依據。本
件再審原告既以繳驗不實發票之不正當方法提供不實之價格資料，致使海關無法為正
確之核價，嗣海關既查得真正交易價格，並發現本案涉有不法情事，依法科罰並追徵
所漏稅額，與職權審查主義、實質審查主義之精神並無違背。復查本案既經查得有虛
報貨物價值，繳驗不實發票之情事，致有違反海關緝私條例第三十七條第一項之行為
，依同條例第四十四條之規定，有違反該條例情事者，除依該條例有關規定處罰外，
仍應追徵所漏之稅款，但自其情事發生已滿五年者，不得再為追徵或處罰。本案尚在
法定追徵或處罰時效期間之內，再審被告據以論處，並無違反一事不再理原則之可言
，再審原告據此主張前判決有行政訴訟法第二十八條第一款適用法規錯誤情事，顯無
足採。又本案雖先經再審被告按同類貨物查得完稅價格，辦理扣繳退押，嗣經再審被
告依據關稅法第十二條規定，查得真正交易價格，乃按查得之交易價格作為完稅價格
而為課徵貨物稅及處罰依據，並未違反一事不再理原則，業如前述，則再審原告聲明
以系爭貨物前經再審被告於核定完稅價格時依核定之價格補稅之證據，縱予斟酌，亦
不能為有利於再審原告之判決，難認前判決有行政訴訟法第二十八條第十款之再審事
由。」云云。原判決依據上述理由，駁回再審原告於前程序所提再審之訴，其所適用
之法規與該案應適用之現行法規並不違背，亦無與解釋、判例有所牴觸之情形可言。
再審原告對原判決就本案無違「一事不再理」原則之論斷，縱有爭執，亦屬法律上見
解歧異之問題，並非原判決適用法規顯有錯誤，而得據為再審之理由。原判決以再審
被告就本案依法科罰並追徵所漏稅額，與職權審查主義、實質審查主義之精神並無違
背，亦未違反一事不再理原則，並認「．．．再審原告聲明以系爭貨物前經再審被告
於核定完稅價格時依核定之價格補稅之證據，縱予斟酌，亦不能為有利於再審原告之
判決，難認前判決有行政訴訟法第二十八條第十款之再審事由。」等情，係屬法院依
職權調查證據而認定事實，並基於確信之見解而適用法律之結果，要難指其有何不當
。再審原告以在前再審程序所提出而為原判決所不採之理由，在本件為重複之訴求，
難謂合於法定再審之要件。是再審原告依行政訴訟法第二十八條第一款、第十款提起
再審，顯難認為有理由，應予駁回。
據上論結，本件再審之訴為無理由，爰依行政訴訟法第三十三條、民事訴訟法第五百
零二條第二項判決如主文。
中    華    民    國     八十七      年      四      月       二        日
                    行 政 法 院 第 二 庭
                                審 判 長 評  事      黃  綠  星
                                         評  事      廖  政  雄
                                         評  事      徐  樹  海
                                         評  事      彭  鳳  至
                                         評  事      黃  合  文
右  正  本  證  明  與  原  本  無  異
                                         法院書記官  王  福  瀛
中    華    民    國     八十七      年      四      月       三        日
